【裁判字號】    98,簡上,175
【裁判日期】    981008
【裁判案由】    家暴傷害
【裁判全文】
臺灣嘉義地方法院刑事判決             98年度簡上字第175號
上  訴  人
即  被  告  甲○○
                      號
上列上訴人因家暴傷害案件，不服本院朴子簡易庭中華民國98年
7月8日98年度朴簡字第190號第一審判決（聲請簡易判決處刑書
案號：98年度偵字第4068號），提起上訴，本院管轄之第二審合
議庭判決如下：
    主  文
上訴駁回。
    犯 罪 事 實
一、甲○○與乙○○係配偶關係，2人間具有家庭暴力防治法第3
    條第1款之家庭成員關係。甲○○於民國98年4月29日晚間11
    時45分許，在嘉義縣布袋鎮○○里○○○街98號住處，與乙
    ○○因金錢問題起爭執，詎於爭論間，甲○○竟基於傷害之
    犯意，出手拉住乙○○之雙手，並徒手毆擊，致乙○○受有
    左肘15×5公分挫傷、右手肘13×7公分挫傷及右手腕5×3公
    分挫傷等傷害。
二、案經乙○○訴由嘉義縣警察局布袋分局報請臺灣嘉義地方法
    院檢察署檢察官偵查後聲請簡易判決處刑。
    理  由
一、被告以外之人於審判外之陳述，雖不符前四條之規定，而經
    當事人於審判程序同意作為證據，法院審酌該言詞陳述或書
    面陳述作成時之情況，認為適當者，亦得為證據。當事人、
    代理人或辯護人於法院調查證據時，知有刑法第159條第1項
    不得為證據之情形，而未於言詞辯論終結前聲明異議者，視
    為有前項之同意，刑事訴訟法第159條之5定有明文。本案所
    引用證人之證述及書證，檢察官、被告並無不同意列為證據
    ，且本院審理時，無於言詞辯論終結前聲明異議。而本案引
    用下述證人所為之證述，係在自由意志下所為陳述，並親閱
    筆錄無訛後始簽名作成之情況，且該證言及書證適為本案應
    審酌必要事項，自有證據能力，得為本案證據，合先敘明。
二、訊據上訴人即被告甲○○就伊與乙○○是配偶，於98年4 月
    29日晚間11時45分許，同在嘉義縣布袋鎮○○里○○○街98
    號，乙○○報警指其傷害，警員於同日晚間12時許至上址，
    要渠夫婦同至嘉義縣布袋分局布袋派出所，而乙○○受有左
    、右手肘挫傷及右手腕挫傷等傷情事，供認不諱（見本院卷
    第18頁、第33至34頁）。惟矢口否認有何傷害犯行，辯稱：
    乙○○向伊要錢未果，就打電話報警說有家暴裁贓，事實上
    伊沒打乙○○，亦不知乙○○所受傷勢因何而來云云。
三、經查：
  (一)證人乙○○警詢證稱：被告於98年4月29日晚間11時45分許
    ，在嘉義縣布袋鎮○○里○○○街98號住處打伊，因被告於
    98年2月2日海上事故獲賠償95萬元及98年4月23日漁保退保
    約有190萬元，伊向被告借一此錢繳房子貸款，被告說沒錢
    ，伊說沒錢為何有135萬元轉帳他人帳戶，渠二人就發生口
    角，被告就用三字經罵，並用拳頭打伊（見警卷第5頁）；
    檢察官偵訊時復證稱：於98年4月29日晚上叫伊兒子打電話
    給被告借錢繳房貸，被告回來說沒有錢，罵伊三字經，後來
    就吵架，伊問被告之前漁保退保的錢為何轉帳別人帳戶，被
    告不高興，就一手抓伊手以手刀打，伊掙脫後被告再抓另一
    手再用手刀打，致伊二手均受傷（見偵卷第7頁）；本院證
    稱：伊於98年4月29日晚上11時45分在住處，因房屋貸款要
    繳，希望被告幫忙給錢繳貸款，被告不要，說沒有錢，伊問
    被告為何有135萬元轉到別人的帳戶，被告就生氣抓住伊的
    手，然後打手臂。因被告打伊，就報警，警察帶伊到派出所
    ，並對傷勢拍照等語（見本院卷第30頁）。證人乙○○就遭
    被告毆打之原因及被毆情節，分於警偵及本院指證一致，乙
    ○○受有傷勢，並有行政院衛生署朴子醫院受理家庭暴力事
    件驗傷診斷書1紙在卷足憑（見警卷第8頁）。而被告亦供認
    ：於98年4月29日晚間11時45分許，伊在嘉義縣布袋鎮○○
    里○○○街98號，有用三字經罵乙○○等情（見警卷第2頁
    ）。則前揭時地被告與乙○○有發生爭執，應可認定。再參
    以本件案發之時間為98年4月29日晚間11時45分許，警方據
    報趕往處理後，隨即將乙○○帶回警局派出所，並當場拍攝
    受傷照片附卷為證，此有卷內照片4張足憑，而觀之上開4張
    照片之拍攝時間，均為距離案發後僅約1小時之「98年4 月
    30日凌晨1時12分」，顯見乙○○傷勢採證之時間距離案發
    時間甚為密接，且係由到場處理警員為之，俱足認證人乙○
    ○上開指訴與被告因索取金錢用以繳貸款而發生爭執，被告
    進而毆傷之內容應屬實情，本件乙○○驗傷診斷書上所載之
    傷勢，確係遭被告毆打所致無訛。
  (二)被告辯稱：於98年4月29日晚間11時45分許，伊在嘉義縣布
    袋鎮○○里○○○街98號，伊雖有用三字經罵，但沒有動手
    打乙○○，乙○○所受之傷勢不知何來，應係故意裁贓伊打
    的云云。然乙○○與被告係夫妻關係，於本院審理時到庭對
    被告所為之傷害行為表示【過去就過去了】，顯有原諒被告
    之意，果被告未動手打傷乙○○，乙○○豈有誣陷之理。另
    被告對於乙○○所受傷勢係裁贓伊一事，於警詢亦表示無何
    證據提出可供調查。則被告前揭所辯，自難憑採。
  (三)綜上所述，被告所辯，係屬事後卸責之詞，不足採信。本件
    事證明確，被告犯行，洵可認定，應依法論科。
四、按家庭暴力防治法所稱家庭暴力，係指家庭成員間實施身體
    或精神上不法侵害之行為；所稱家庭暴力罪，係指家庭成員
    間故意實施家庭暴力行為而成立其他法律所規定之犯罪，家
    庭暴力防治法第2條第1項、第2項分別定有明文。查被告與
    乙○○係配偶關係，此經其等陳述無誤，並有個人基本資料
    查詢結果在卷可參（見原審卷第7頁），是二人具有家庭暴
    力防治法第3條第1款所稱家庭成員關係。核被告所為，係犯
    刑法第277條第1項之傷害罪，且屬於對家庭成員間實施身體
    不法侵害之家庭暴力罪。惟因家庭暴力防治法對於家庭暴力
    罪並無科處刑罰之規定，是以僅依刑法傷害罪予以論罪科刑
    即可。
五、原審以被告罪證明確，適用刑事訴訟法第449條第1項前段、
    第454條第2項，刑法第277條第1項、第41條第1項前段，刑
    法施行法第1條之1第1項、第2項前段。並審酌刑法第57條科
    刑事項，量處被告傷害人之身體，處有期徒刑3月，並諭知
    如易科罰金，以新台幣1千元折算1日。認事用法，核無不合
    ，量刑亦堪認妥適。被告上訴否認犯行，指摘原判決不當，
    為無理由，應予駁回。
據上論斷，應依刑事訴訟法第455條之1第1項、第3項、第368條
，判決如主文。
本案經檢察官陳昭廷到庭執行職務
中    華    民    國    98    年    10    月    8    日
                  刑事第六庭    審判長法  官   蘇清水
                                      法  官   林坤志
                                      法  官   黃義成
上列正本證明與原本無異。
本件不得上訴。
中    華    民    國    98    年    10    月    8    日
                                      書記官  邱法儒
附錄法條：
刑法第277條
傷害人之身體或健康者，處3年以下有期徒刑、拘役或1千元以下
罰金。
犯前項之罪因而致人於死者，處無期徒刑或7年以上有期徒刑；
致重傷者，處3年以上10年以下有期徒刑。


司法院資訊處製作；財團法人民間司法改革基金會備份。
